臺灣板橋地方法院民事判決　　　　　　 99年度重訴字第158號
原　　　告　李翊慈
　　　　　　李正峰
原告兼上列二人之法定代理人
　　　　　　李聰富
被　　　告　陳進文
　　　　　　楊麗真
上列當事人間請求侵權行為損害賠償事件，經本院刑事庭裁定移
送，於中華民國100年2月22日言詞辯論終結，本院判決如下：
    主          文
原告之訴及假執行之聲請均駁回。
訴訟費用由原告連帶負擔。
    事 實 及 理 由
壹、程序方面：原告經合法通知，未於最後言詞辯論期日到場，
    核無民事訴訟法第386條各款所列情形，爰依被告之聲請，
    由其一造辯論而為判決。
貳、當事人主張：
一、原告方面：
    聲明：被告應連帶給付原告李翊慈新臺幣（下同）400萬元
    ，給付原告李正峰450萬元，給付原告李聰富223萬元，及均
    自起訴狀繕本送達翌日起至清償日止按週年利率百分之5計
    算之利息。並陳明願供擔保以代釋明，請求宣告假執行。
    其陳述及所提出之證據如下：
（一）被告楊麗真明知被告陳進文無駕駛執照，竟將車號號碼15
      90-DW號自小客車借給被告陳進文駕駛，被告陳進文於民
      國98年9月7日16時30分許，無照駕駛車號號碼1590-DW號
      自小客車，行經新北市○○區○○路2段與介壽路口欲左
      轉往介壽路方向行駛時，適詹愛玉於前述時間步行經過新
      北市○○區○○路欲穿越介壽路時，因被告陳進文駕駛之
      車輛煞車不及而撞擊詹愛玉，致詹愛玉當場倒地，於98年
      9月19日13時40分，因車禍後腦血管畸型出血引起中樞神
      經休克死亡。
（二）原告李聰富、李翊慈、李正峰分別為詹愛玉之夫、女兒、
      兒子，因喪妻、喪母，誠屬悲痛不已，精神衝擊，深感痛
      苦，爰依民法第184條第1項、第185條第1項、第192條第1
      項、第2項、第194條規定，請求賠償金額：
   １、原告李翊慈之扶養費200萬元。
   ２、原告李正峰之扶養費250萬元。
   ３、醫藥費3萬元，由原告李聰富支付。
   ４、喪葬費20萬元，由原告李聰富支付。
   ５、精神慰藉金原告李聰富、李翊慈、李正峰各200萬元。
   ６、綜上所述，被告應連帶給付原告李翊慈400萬元、原告李
       正峰450萬元、原告李聰富223萬元。
（三）有領到財團法人汽車交通事故特別補償基金會之補償金。
（四）證據：提出戶籍謄本2紙為證據。
二、被告陳進文方面：
    聲明：駁回原告之訴。
    其陳述及所提出之證據如下：
（一）被告陳進文於98年9月7日駕駛車號1590-DW自小客車前往
      台北橋方向行駛，經往介壽路左轉時，看見前方有位婦人
      即詹愛玉過馬路，已馬上煞車停住，詹愛玉並無看見被告
      陳進文車繼續過馬路，致使自己的左腳來碰被告陳進文的
      車頭，此時詹愛玉並未倒地，只是擦傷，而她也未行走斑
      馬線。基於道義，被告陳進文馬上送她至國術館檢查腳傷
      ，醫師論定只有腳傷，敷藥幾天就會好，而後送她回家並
      告知其先生即原告李聰富，原告李聰富要求去大醫院檢查
      明確，被告陳進文馬上送詹愛玉去新光醫院急診室就診，
      當時2位急診室醫師詢問詹愛玉那裡有受傷，詹愛玉回答
      說只有腳疼痛，醫生也替她照X光片，後醫生說詹愛玉只
      有受傷的腳，骨頭正常，只是皮外傷，醫生觀察詹愛玉一
      切正常，才讓詹愛玉拿藥及複診單離開。98年9月9日早上
      10點許，原告李聰富來電請被告陳進文到他家載詹愛玉至
      新光醫院複診，看診主治醫生李永思醫生，先看了詹愛玉
      的病例及X光片，之後再看診詹愛玉的腳，哪裡還有不舒
      服，詹愛玉也回只有腳疼，醫生替詹愛玉換藥，說只是輕
      傷，下星期再去複診，就開藥方及複診單帶回。被告陳進
      文並與詹愛玉及原告李聰富一起去吃飯及唱歌，到晚上並
      將詹愛玉及原告李聰富送回住所，詹愛玉98年9月9日也平
      安回家。當時駕車煞車只有輕微磨擦，詹愛玉腳傷病非嚴
      重，人也並未倒地，為何會造成腦血管畸型出血，引起中
      樞神經休克不治死亡之情節，並非本次事件所導致。98年
      9月12日早上7時詹愛玉身體不適需要送醫，原告李聰富並
      未告知被告陳進文要送醫，疑似另有隱情。
（二）車子是被告陳進文妹妹的朋友送的。當時約有2年沒有繳
      保險費，去年發生車禍時沒有投保強制險，過期沒有續保
      。原告陳聰富說要請強制險的部分，其他部分就不請求。
      筆錄不是當天製作的，原告要被告陳進文配合他作筆錄要
      請領強制險，被告陳進文才答應要簽名，原告騙被告陳進
      文簽之後又聲請強制險150萬元領走了。被告陳進文沒有
      錢，現在繳納罰金部分。
（三）證據：提出財團法人汽車交通事故特別補償基金法務處函
      為證據。
三、被告楊麗真方面：
    聲明：駁回原告之訴。
    其陳述及所提出之證據如下：前揭汽車原本是被告陳進文的
    妹妹陳韻鈞（原名：陳美玲）之友人郭俊雄贈送給被告陳進
    文，被告楊麗真不會開車也沒有駕照，單純只是借名字給被
    告陳進文過戶車子，不知道為什麼要告被告楊麗真。被告陳
    麗真是單親家庭，且沒有工作，無法負擔原告要求的金額。
    那輛車已經很舊了，才沒有續保強制險等語。
參、本院依職權調取臺灣板橋地方法院檢察署99年度執字第1410
    6號（含臺灣板橋地方法院檢察署98年度偵字第29098號偵查
    卷宗、臺灣板橋地方法院99年度交易字第8號交通事件卷宗
    、臺灣高等法院99年度交上易字第91號刑事卷宗）刑事偵審
    卷宗，並調閱被告陳進文之刑事前案資料。
肆、得心證之理由：
一、關於被告陳進文部分：
（一）本件原告起訴主張被告陳進文於98年9月7日16時30分許，
      駕駛車號號碼1590-DW號自用小客車，行經新北市○○區
      ○○路2段與介壽路口欲左轉往介壽路方向行駛時，適被
      害人詹愛玉於前述時間步行經過三重區○○路欲穿越介壽
      路時，因被告陳進文駕駛之車輛煞車不及而撞擊詹愛玉，
      致詹愛玉左腳受傷等情，為被告陳進文所不爭執，有財團
      法人新光吳火獅紀念醫院98年9月7日詹愛玉之急診病歷、
      道路交通事故現場圖、道路交通事故調查報告表、交通事
      故照片12張等為證（見臺灣板橋地方法院檢察署98年度偵
      字第29098號偵查卷第18至20頁、第27至32頁、第129頁）
      ，則原告上開主張自堪信為真實。
（二）按當事人主張有利於己之事實者，就其事實有舉證之責任
      ，但法律別有規定或依其情形顯失公平者，不在此限，民
      事訴訟法第277條定有明文。又按侵權行為損害賠償之債
      ，應以行為人有侵權行為之事實存在，且其行為與被害人
      所受損害之結果間有相當因果關係存在為其成立要件，倘
      行為人之行為與被害人所受損害間並無相當因果關係存在
      ，自不得令行為人負侵權行為損害賠償責任。原告主張詹
      愛玉因車禍後腦血管畸型出血引起中樞神經休克死亡等語
      ；被告陳進文則抗辯稱詹愛玉腳傷病非嚴重，人也並未倒
      地，為何會造成腦血管畸型出血，引起中樞神經休克不治
      死亡，並非本次車禍所導致等語。經查，本件被告陳進文
      所涉刑事責任部分，經臺灣高等法院99年度交上易字第91
      號判決原判決撤銷，以被告陳進文因過失傷害人，判處有
      期徒刑3月，如易科罰金，以1,000元折算1日而確定在案
      ，經本院職權調取上開刑事卷宗核閱屬實，而據前述刑事
      案件確定判決所認定之事實為：「被告陳進文領有普通小
      型車合法駕駛執照，於98年9月7日駕車外出時疏未攜帶，
      同日16時44分許駕駛車號1590-DW號自用小客車，沿臺北
      縣三重市○○路內側車道往臺北橋方向行駛，行經臺北縣
      三重市○○路○段與介壽路口左轉往介壽路方向行駛時，
      本應隨時注意車前狀況，並隨時採取必要之安全措施，以
      避免發生碰撞之危險，按當時天氣晴、日間有自然光線情
      形，並無不能注意情事，竟疏未注意車前狀況，適詹愛玉
      步行經過臺北縣三重市○○路欲穿越介壽路時，因陳進文
      駕駛車輛避煞不及而撞擊行走在路緣沿線之詹愛玉，致詹
      愛玉當場倒地，左腳受傷，陳進文旋會同詹愛玉之夫李聰
      富，將詹愛玉送至附近之某國術館及財團法人新光吳火獅
      紀念醫院急診。」等情，此有臺灣高等法院99年度交上易
      字第91號刑事判決在卷可參，檢察官雖認被告陳進文係犯
      刑法第276條第1項之過失致人於死罪嫌而提起公訴，並經
      本院刑事庭判處有期徒刑10月，惟依前揭確定刑事判決審
      理後認定：「詹愛玉於98年9月7日下午，因被告之過失致
      腳部受傷後，於當日晚間6時53分至新光醫院急診，至同
      年月9日再前往復診止，並無左膝、左腳以外之不適，而
      渠於車禍發生5日後，因頭痛至馬偕醫院就診，雖家屬表
      示曾發生本件車禍，惟由病人出血情形看，以高血壓腦中
      風機會較大，因頭部外傷造成腦出血機會較低，故詹愛玉
      於9月12日所生之腦部出血，應非本件車禍所致腳部受傷
      所致。再依上開法醫研究所之函文可知：詹愛玉因車禍所
      致之肢體表淺傷，一般而言，不會導致死亡之結果。唯渠
      生前患有腦血管畸型，亦可能因無車禍之發生，尚無腦血
      破裂之虞，故認車禍與死亡尚存有因果關係。而腦血管畸
      型先天性腦血管疾病，為體內「不定時的炸彈」，任何導
      致動靜脈畸型處血壓上升的因素，如不適、緊張等，均可
      能會導致動靜脈瘤破裂出血。綜合上開函文可知，被告於
      98年9月7日駕車未注意車前狀況，致被害人詹愛玉受有腳
      部外傷，應非致其於9月12日腦部出血之原因。而一般人
      車禍致腳部受傷，應不致生死亡結果，縱被害人於車禍發
      生之5日後，所生之腦血管畸型出血導致死亡之結果，與
      本件車禍有關，亦非一般人於行為時可得預見，按諸上開
      最高法院判例意旨，被害人死亡之結果與被告之過失行為
      ，應無相當因果關係，自難令被告負過失致死罪責。」等
      理由，變更起訴所引用之法條，而以過失傷害罪名論科，
      有前揭刑事判決可參，並參酌馬偕紀念醫院99年5月25日
      馬院醫外字第0990002155號函、法務部法醫研究所99年4
      月29日法醫理字第0990002172號函、同年7月5日法醫理字
      第0990002945號函（見臺灣高等法院99年度交上易字第91
      號卷第74、63、80頁），堪認被告陳進文固駕車撞傷被害
      人詹愛玉而致其受有前揭肢體傷害，但其駕駛行為卻與詹
      愛玉之死亡間並無相當因果關係存在，而原告又不能就被
      告陳進文之行為與詹愛玉死亡結果間有相當因果關係存在
      之事實為充分之舉證，則原告上開主張自非可採。是原告
      等請求之項目中為因詹愛玉死亡所生之殯葬費、扶養費、
      精神慰撫金等，被告陳進文既無需對詹愛玉死亡結果負責
      ，則原告等此部分請求被告陳進文賠償因詹愛玉死亡所生
      之損害，自為無理由，均應予駁回。至於原告李聰富請求
      被告陳進文給付醫療費3萬元部分，未據原告提出相關證
      據以證明其損害，且經本院闡明後，仍未能提出證據證明
      其所舉屬實，其是否確已支出此項醫療費用，或已經由財
      團法人汽車交通事故特別補償基金會予以補償，抑或該部
      分醫療費用究竟係用於治療詹愛玉因車禍受有前揭肢體傷
      害或治療其原有疾病之醫療費用等節，均難以究明，則原
      告此部分主張亦難認為可採，其此部分請求亦不能准許。
二、關於被告楊麗真部分：
    按數人共同不法侵害他人之權利者，連帶負損害賠償責任；
    不能知其中孰為加害人者，亦同，民法第185條第1項定有明
    文。次按汽車為動產，其物權之讓與，依民法第761條第1項
    規定，以交付為生效要件，不以登記為必要，至監理機關所
    為過戶登記，則屬行政上之管理，不生物權移轉之效力，亦
    即，汽車等動產之所有權判定應視該動產係由何人基於取得
    所有權之意思而受交付占有使用而定，與該動產以何人名義
    購買無涉。原告主張被告楊麗真明知被告陳進文無駕駛執照
    ，竟將車號1590-DW號自用小客車借給被告陳進文駕駛，應
    負連帶賠償責任等語；被告楊麗真抗辯稱車輛原本是被告陳
    進文的妹妹陳韻鈞（原名：陳美玲）之友人郭俊雄贈送給被
    告陳進文，被告楊麗單純只是借名字給被告陳進文過戶車子
    等語。經查，據證人郭俊雄到庭證述：「（問：車號1590-D
    W自小客車原來是不是你的？）是的。」、「（問：什麼時
    候移轉給別人的？）好幾年前送給陳進文。」、「（問：為
    何登記在楊麗真名下？）不清楚。」、「（問：是否只是交
    證件出去，其餘不知？）是的。」等語，及證人陳韻鈞（原
    名：陳美玲）到庭證稱：（問：原屬於證人郭俊雄所有車號
    1591 -DW自小客車何以登記於楊麗真名下？）原車子是給陳
    進文，因陳進文欠稅所以登記在楊麗真名下。」等語（見本
    院卷第86頁反面，100年2月22日言詞辯論筆錄），且與被告
    陳進文所抗辯之該汽車乃其妹之友人所贈送的之情節相符（
    見本院卷第73頁反面，99年11月16日言詞辯論筆錄），則前
    揭被告陳進文所駕駛之汽車之真正所有人乃被告陳進文一節
    ，當堪認定；則被告楊麗真既非前揭汽車之所有人，亦無交
    付該汽車與被告陳進文駕駛而肇事之事實存在，自無負汽車
    所有人責任之餘地。何況，被告陳進文並無庸就原告所為前
    揭請求負侵權行為損害賠償責任，業如前述，則被告楊麗真
    當無與被告陳進文負連帶損害賠償責任之必要。此外，原告
    亦未能提出其他具體事證證明被告楊麗真為本件侵權行為之
    共同行為人，是原告此部分主張亦不可採。
三、綜上所述，原告等主張依侵權行為損害賠償之法律關係，請
    求被告2人應連帶給付原告李翊慈400萬元、原告李正峰450
    萬元、原告李聰富223萬元，及均自起訴狀繕本送達翌日起
    至清償日止按週年利率百分之5計算之利息等，均為無理由
    ，均應予駁回。原告假執行之聲請，因訴之駁回而失所附麗
    ，應併予駁回。
伍、本件事證已臻明確，兩造其餘主張及攻擊防禦方法與證據，
    經本院斟酌後，與本件判決結果已不生影響，故不一一論列
    ，附此敘明。
陸、結論：原告之訴為無理由，依民事訴訟法第385條第1項前段
    、第85條第2項，判決如主文。
中    華    民    國   100    年    3     月    8     日
            民事第一庭  法  官  許瑞東
以上正本證明與原本無異
如對本判決上訴，須於判決送達後20日內向本院提出上訴狀；如
委任律師提起上訴者，應一併繳納上訴審裁判費。
中    華    民    國   100    年    3     月    8     日
                        書記官  李淑卿